臺灣臺南地方法院民事判決　　　　　　　 95年度訴字第886號
原　　　告　乙○○
　　　　　　　　　　　　號3樓.
被　　　告　甲○○
上列當事人間請求履行買賣契約事件，經本院於民國96年1月4日
言詞辯論終結，判決如下：
    主    　文
被告應給付原告新台幣壹拾伍萬元。
訴訟費用由被告負擔。
本判決得假執行。
    事實及理由
一、被告未於最後言詞辯論期日到場，核無民事訴訟法第386條
    所列各款情形，爰依原告之聲請，由其一造辯論而為判決。
二、按訴狀送達後，原告不得將原訴變更或追加他訴。但不甚礙
    被告之防禦及訴訟之終結者，不在此限，民事訴訟法第255
    條第1項第7款定有明文。經查原告於起訴時原依據兩造間之
    買賣契約，請求(一)被告應將坐落台南縣關廟鄉○○段474地
    號土地應有部分2878分之1778、台南縣歸仁北段351之19地
    號土地及其上2157建號建物所有權移移轉登記予原告、(二)原
    告於被告塗銷抵押權之同時，給付原告新台幣（下同）30萬
    元，嗣於民國95年11月23日主張解除系爭買賣契約，變更請
    求被告加倍返還訂金，並聲明被告應給付原告15萬元，本院
    認不甚礙被告之防禦及訴訟之終結，依上開說明，應予准許
    ，先予敘明。
三、原告起訴主張：
（一）兩造於95年2月21日簽訂買賣契約，被告將其所有坐落台
      南縣關廟鄉○○段474地號土地應有部分2878分之1778，
      以價金30萬元出售予原告，並約定於上開土地抵押權塗銷
      時，一次付清買賣價金。兩造另於95年2月27日簽訂土地
      房屋買賣契約書，被告將其所有坐落台南縣歸仁北段351
      之19地號土地及其上2157建號建物以價金180萬元出售予
      原告，原告於簽訂買賣契約時，給付訂金75,000元予被告
      ，兩造並約定被告收受訂金之後，應同時備妥印鑑證明、
      戶籍謄本等過戶所需文件於原告，以便辦理所有權移轉登
      記手續，此有土地房屋買賣契約書可稽。
（二）詎被告收受上開訂金後，卻避不見面，並在印鑑章已交付
      原告準備辦理過戶手續之後，另以申請變更印鑑證明，致
      無法辦理過戶手續，且此為可歸責被告之事由，為此，爰
      以95年11月23日準備書狀之送達向被告為解除契約之意思
      表示，兩造間上開二買賣契約既經解除，依據民法第249
      條第3款規定，請求被告應加倍返還所收受之訂金。至於
      被告辯稱因借貸及受詐欺而簽訂系爭買賣契約云云，原告
      均否認之。
（三）並聲明：被告應給付原告15萬元。
四、被告未於最後言詞辯論日到場，惟據其以前到場及所提出之
    答辯狀則以：
（一）系爭買賣契約書均係被告本人簽名，惟否認有買賣之意思
      。被告於95年1月9日經由訴外人許益彰向陳再得借款30萬
      元，約定95年4月10日前清償，被告並簽發30萬元本票及
      借據，且將系爭不動產設定抵押權予陳再得。嗣因被告無
      力清償，經許益彰介紹認識原告，被告本欲向原告借款30
      萬元以償還對陳再得之債務，原告一口答允，惟因系爭不
      動產已設定抵押權，且當時被告提不出任何擔保，故在原
      告要求下簽立系爭買賣契約，惟被告至今僅自原告處取得
      25,000元，並非75,000元。詎事後，原告竟向被告之姐謊
      稱被告要將系爭不動產出售予原告，且原告已借款60萬元
      予被告，要求被告之姐以70萬元買受系爭不動產。原告顯
      以不實之事，令被告陷於錯誤而簽訂系爭買賣契約，被告
      自得依民法第92條撤銷此意思表示。
（二）被告既已撤銷買賣契約之意思表示，自無履行契約之義務
      ，原告請求應屬無理由等語，資為抗辯。
（三）並聲明：駁回原告之訴。
五、原告起訴主張兩造於95年2月21日簽訂買賣契約，被告將其
    所有坐落台南縣關廟鄉○○段474地號土地應有部分2878 分
    之1778，以價金30萬元出售予原告；兩造另於95年2月27 日
    簽訂土地房屋買賣契約書，被告將其所有坐落台南縣歸仁北
    段351之19地號土地及其上2157建號建物以價金180萬元出售
    予原告等情，業據其提出土地房屋買賣契約書2件為證，被
    告承認上開契約書內被告之簽名為真正，雖其否認有買賣之
    意，縱有買賣，亦是被告受詐欺所為，應予撤銷云云，惟查
    ：
（一）私文書經本人或其代理人簽名、蓋章或按指印或有法院或
      公證人之認證者，推定為真正，民事訴訟法第358條第1項
      前段定有明文。又按表意人無欲為其意思表示所拘束之意
      ，而為意思表示者，其意思表示，不因之無效，民法第86
      條前段亦有明定。經查兩造分別於95年2月21日、95年2月
      27 日所簽訂之系爭土地房屋買賣契約書，被告承認其上
      被告之簽名為真正，則依上開民法第358條第1項前段規定
      ，即推定上開契約書為真正。被告雖否認有買賣之意，惟
      為原告所否認，再參之以系爭買賣契約就買賣之標的、價
      金均已明確約定，被告雖辯稱其簽訂系爭買賣契約時，本
      無欲受其所表示意思之拘束，惟此意非為原告所明知，依
      民法第86條前段規定，被告簽訂系爭買賣契約之意思表示
      究不因之而無效，即於系爭買賣契約之成立及效力不生影
      響，被告此部分抗辯，自不足採。
（二）按當事人主張有利於己之事實者，就其事實有舉證之責任
      ，民事訴訟法第277條前段定有明文。又按被詐欺而為意
      思表示者，依民法第92條第1項之規定，表意人固得撤銷
      其意思表示，惟主張被詐欺而為表示之當事人，應就此項
      事實負舉證之責任，有最高法院44年台上第75號判例可資
      參照。查被告辯稱其簽訂系爭買賣契約，係受原告之詐欺
      所為云云，惟為原告所否認，則依上開說明，被告應就其
      辯稱受詐欺事項負舉證責任。本件被告既未能舉證證明其
      係受原告之詐欺而簽訂系爭買賣契約，被告抗辯其受詐欺
      並據此解除系爭買賣契約，亦不可採信。
六、按除當事人另有訂定外，契約因可歸責於受定金當事人之事
    由，致不能履行時，該當事人應加倍返還其所受之定金，民
    法第249條第3款有明文規定。查原告主張其於兩造簽訂買賣
    標的為台南縣歸仁北段351之19地號土地及其上2157建號建
    物買賣契約時，已交付定金75,000元等語，雖為被告所否認
    ，惟查該買賣契約書第2條第1款約定「本契約成立同時乙方
    （按即原告）以價款一部分新台幣柒萬伍仟元為定金給付甲
    方（按即被告）而甲方已將該定金如數領訖是實」等語，被
    告並於該條款簽收章下簽名，表示已收到上開75,000元定金
    ，有該買賣契約書影本在卷可稽，可見被告確已收受原告定
    金75,000元，而非25,000元，被告辯稱其僅收到25,000元云
    云，應不足採信。又原告主張兩造約定稅單下來，原告應付
    尾款，被告應交付所有辦理所有權移轉所需資料，詎被告竟
    未交付等情，業據其提出土地增值稅免稅證明等件為證，自
    堪信真實，可見本件買賣契約，係因可歸責被告之事由致不
    能履行，原告據此主張解除系爭2件買賣契約，應屬有據，
    則系爭2件買賣契約於原告95年11月23日準備書狀送達被告
    之日（即95年11月27日）已為原告合法解除。原告於系爭買
    賣契約合法解除後，依民法第249條第3款規定請求被告應加
    倍返還所受之定金，依法有據。
七、從而，原告本於民法第249條第3款規定，請求被告應加倍返
    還其所受之定金15萬元（計算式：75,000×2＝15,000），
    為有理由，應予准許。
八、本判決命被告給付之金額未逾50萬元，合於民事訴訟法第38
    9條第1項第5款規定，應依職權宣告假執行，爰判決如主文
    第3項所示。
九、本件事證已臻明確，兩造其餘攻擊防禦方法，經本院審酌後
    ，或與本件之爭點無涉，或對本件判決之勝負不生影響，爰
    不逐一論列，附此敘明。
十、結論：本件原告之訴為有理由，依民事訴訟法第385條第1項
    前段、第78條、第389條第1項第5款，判決如主文。
中　　華　　民　　國　　96　　年　　1 　　月　　18　　日
                  民事第二庭    法　官　翁金緞
以上正本係照原本作成
如對本判決上訴，須於判決送達後20日內向本院提出上訴狀
中　　華　　民　　國　　96　　年　　1 　　月　　18　　日
                                書記官  張豐榮
